臺灣高等法院刑事判決
111年度交上易字第307號
上　訴　人　臺灣新竹地方檢察署檢察官
被　　　告　曹志豪　
　　　　　　　　　　
　　　　　　　　　　
　　　　　　　　　　　
上列上訴人因被告過失傷害案件，不服臺灣新竹地方法院111年
度交易字第199號，中華民國111年8月22日第一審判決（起訴案
號：臺灣新竹地方檢察署111年度調偵字第140號），提起上訴，
本院判決如下：
    主  文
上訴駁回。
    理  由
一、本院審理範圍：
　　按上訴得明示僅就判決之刑、沒收或保安處分一部為之。刑
    事訴訟法第348條第3項定有明文。本案原審判決僅檢察官提
    起上訴，並於上訴書中明示僅就原判決之量刑提起上訴（見
    本院卷第19至20頁），是依上開規定，本院審理範圍僅限於
    檢察官明示上訴之原判決量刑部分，原判決之犯罪事實及論
    罪均已確定，逕引用如附件。
二、檢察官上訴意旨略以：被告曹志豪之過失行為導致被害人曾
    ○○受有顏面骨骨折、右手腕股及第四掌骨骨折、右眼球破裂
    、右前臂撕裂傷，且右眼失明無法回復，其對於被害人日後
    之生活造成重大影響，且被告迄今雖有以強制險給付賠償告
    訴人即被害人之夫陳○廣新臺幣（下同）12萬4,375元，但仍
    未與告訴人達成和解，原審僅量處有期徒刑5月實有過輕之
    處，請求撤銷原判決，另為適當合法之判決。
三、經查，原判決於量刑時業已審酌被告過失情節、被害人傷害
    程度及賠償狀況，認被告駕駛營業大貨曳引車卻疏未注意車
    前狀況、兩車併行之安全距離，而肇致本案車禍，使被害人
    受有無以回復之重傷害，並考量被告犯後坦承犯行，惟事發
    至今因與被害人家屬間就肇事責任輕重及賠償金額未有共識
    而未能達成和解，然已先賠償告訴人強制險共計12萬4,375
    元，並衡酌告訴人意見及被告國中畢業之智識程度，以駕駛
    聯結車為業，以趟計酬，家中倚靠其為經濟來源，已婚育有
    未成年子女2名，目前與爸媽、配偶、奶奶、小孩同住等一
    切情狀，量處被告有期徒刑5月。是上訴意旨所指各節，均
    據原審詳加審酌，且經本院綜合審酌上情，認原審所為刑度
    之裁量並無違法或不當，尚難謂量刑過輕，該等量刑基礎迄
    未改變，檢察官上訴主張原審量刑過輕，為無理由，應予駁
    回。
據上論斷，應依刑事訴訟法第368條、第373條，判決如主文。
本案經檢察官廖啟村提起公訴，檢察官劉正祥提起上訴，檢察官
張瑞娟到庭執行職務。
中　　華　　民　　國　　111 　年　　11　　月　　24　　日
                  刑事第八庭  審判長法　官  陳世宗
                                    法　官  呂寧莉
                                    法　官  林呈樵
以上正本證明與原本無異。
不得上訴。
                                    書記官　謝雪紅
中　　華　　民　　國　　111 　年　　11　　月　　24　　日
附錄：本案論罪科刑法條全文　　　　　　　　　　　　　　　
中華民國刑法第284條
因過失傷害人者，處1年以下有期徒刑、拘役或10萬元以下罰金
；致重傷者，處3年以下有期徒刑、拘役或30萬元以下罰金。

附件
臺灣新竹地方法院刑事判決
111年度交易字第199號
公  訴  人  臺灣新竹地方檢察署檢察官
被      告  曹志豪
上列被告因過失致重傷案件，經檢察官提起公訴（111年度調偵
字第140號），本院依簡式審判程序判決如下：
    主  文
曹志豪犯過失傷害致人重傷罪，處有期徒刑伍月，如易科罰金，
以新臺幣壹仟元折算壹日。
    事  實
一、本件犯罪事實：
　　曹志豪於民國110年11月3日10時16分許駕駛車牌號碼○○○-83
    73號營業大貨曳引車，沿新竹縣湖口鄉德興路由北往南方向
    直行，行經德興路與民善路、成功路交岔路口處，本應注意
    汽車行駛時，駕駛人應注意車前狀況及兩車併行之間隔，並
    隨時採取必要之安全措施；而依當時天候晴、日間有自然光
    線、柏油路面乾燥、無缺陷亦無障礙物、視距良好等情況觀
    之，並無不能注意之情事，竟疏未注意前後左右來車，適有
    曾○○騎駛電動自行車於上開營業大貨曳引車右前方，遭曹志
    豪撞擊致人車倒地，因此受有顏面骨骨折、右手腕骨及第四
    掌骨骨折、右眼球破裂、右前臂撕裂傷，經緊急送天主教仁
    慈醫療財團法人仁慈醫院轉送長庚醫療財團法人林口長庚紀
    念醫院開刀急救，仍達右眼失明無法回復之重傷害程度。　
二、案經曾○○之夫陳○廣告訴新竹縣政府警察局新湖分局報告臺
    灣新竹地方檢察署檢察官偵查起訴。
    理  由
一、本件被告曹志豪所犯之罪，非死刑、無期徒刑、最輕本刑為
    3 年以上有期徒刑之罪，或高等法院管轄第一審之案件，被
    告於本院準備程序進行中，就被訴事實為有罪之陳述，經本
    院認合於刑事訴訟法第273 條之1 第1 項之規定，裁定進行
    簡式審判程序，合先敘明。又按簡式審判程序之證據調查，
    不受第159 條第1 項之限制，刑事訴訟法第273 條之2 定有
    明文，是於行簡式審判程序之案件，被告以外之人於審判外
    之陳述，除有其他不得作為證據之法定事由外，應認具有證
    據能力。　　
二、認定犯罪事實所憑之證據及理由：　
　㈠前揭犯罪事實，業據被告於警詢、偵查及本院準備程序及簡
    式審判程序時均坦承不諱（14529號偵卷第9頁至第10頁、第
    11頁至第14頁、第17頁至第18頁、第77頁至第78頁；本院卷
    第39頁、第72頁），核與證人即告訴人陳○廣、證人即在場
    目擊者李○源、陳○勝於警詢、偵查之證述（14529號偵卷第2
    4頁至第27頁、第31頁至第32頁、第35頁至第37頁、第77頁
    至第79頁）、告訴代理人陳○英於偵查之指述（14529號偵卷
    第79頁）情節大致相符，並有道路交通事故現場圖、道路交
    通事故調查報告表㈠、㈡、車輛詳細資料報表、證號查詢汽車
    駕駛人資料、天主教仁慈醫療財團法人仁慈醫院診斷證明書
    、救護紀錄表、長庚醫療財團法人林口長庚紀念醫院診斷證
    明書各1份、事故現場照片、監視器錄影紀錄擷取相片數張
    （14529號偵卷第40頁、第41頁、第42頁、第43頁、第44頁
    、第46頁、第47頁、第48頁、第55頁至第64頁）在卷可稽，
    是被告於上開時地駕駛營業大貨曳引車撞及被害人騎駛之電
    動自行車等情，應可認定。
　㈡按重傷害者，依刑法第10條第4項規定為：「一、毀敗或嚴重
    減損一目或二目之視能。二、毀敗或嚴重減損一耳或二耳之
    聽能。三、毀敗或嚴重減損語能、味能或嗅能。四、毀敗或
    嚴重減損一肢以上之機能。五、毀敗或嚴重減損生殖之機能
    。六、其他於身體或健康，有重大不治或難治之傷害」，又
    所謂毀敗係指視覺、聽覺、發聲、味覺、嗅覺、生殖等器官
    或身軀之肢體受到重大傷害，完全且永遠喪失機能而言，故
    機能若僅減衰，或僅一時喪失者，即非毀敗。查被害人因本
    案事故受有右眼球破裂之傷害，經治療後仍一目失明乙節，
    此有上開診斷證明書在卷可參，並據告訴代理人陳○英之指
    述稽詳（14529號偵卷第46頁、第48頁、第79頁），足認被
    害人右眼所受傷勢，應已達刑法第10條第4項第1款所稱「毀
    敗」一眼視能之重傷害無疑。
　㈢再按，汽車行駛時，駕駛人應注意車前狀況及兩車並行之間
    隔，並隨時採取必要之安全措施，不得在道路上蛇行，或以
    其他危險方式駕車，道路交通安全規則第94條第3項定有明
    文。經查，被告於前揭時、地駕駛營業大貨曳引車，車身較
    寬、車體較高，容易影響開車視線，更應注意來車狀況，而
    依卷附之道路交通事故調查報告表㈠記載，被告肇事時之路
    況天候晴、日間有自然光線、路面乾燥、無缺陷亦無障礙物
    、視距良好等情況觀之，並無不能注意之情事，竟疏未注意
    右側來車，而撞及被害人駕駛之電動自行車，致被害人因而
    受有上開之重傷害，堪認被告對於本件車禍之發生，確有未
    注意車前狀況、未注意兩車併行間隔之過失，應甚明確。據
    此，本件車禍既係因被告之過失所致，而被害人亦確因本件
    車禍受有上開重傷害，顯然被告之過失與被害人之重傷害間
    確具有相當因果關係無訛。從而，本件事證明確，被告犯行
    堪予認定，應依法論科。
三、論罪科刑： 　　
　㈠核被告曹志豪所為，係犯刑法第284條後段之過失傷害致人重
    傷罪。　　
　㈡按刑法第62條所謂自首，以犯人在犯罪未發覺之前，向該管
    公務員申告犯罪事實，並受裁判為已足。目的在促使行為人
    於偵查機關發覺前，主動揭露其犯行，俾由偵查機關儘速著
    手調查（最高法院92年度台上字第7254號判決意旨參照）。
    查被告雖於本案事故後仍持續駕車，然被告據證人李○源騎
    乘機車追趕高呼後，遂以倒車方式返回肇事地點前方路旁，
    並致電報警在場等待員警到案，向員警承認其為肇事人等節
    ，據證人李○源證述詳實（14529號偵卷第31頁至第32頁、第
    78頁背面至第79頁），且被告所涉肇事逃逸罪嫌部分，經臺
    灣新竹地方檢察署檢察官調查後，認被告於肇事後，仍依正
    常速度繼續前行，並無加速逃逸情事，且經人提醒其肇事後
    ，立即倒車返回肇事地點，而以111年度調偵字第140號為不
    起訴處分確定等情，有上開案號之不起訴處分書存卷可憑（
    140號調偵卷第16頁至第17頁），況本案事故雖已由證人陳○
    勝先行報案，有新竹縣政府警察局勤務指揮中心受理110報
    案紀錄單在卷可稽（14529號偵卷第50頁），然查被告當時
    所駕駛之車牌號碼○○○-8373號營業大貨曳引車，為台灣勁前
    運輸有限公司所有，有車輛詳細資料報表附卷可查（14529
    號偵卷第43頁），是本案事故雖已由證人陳○勝先行報案，
    惟員警斯時充其量僅能就上開曳引車之車籍資料查知車輛所
    有人為台灣勁前運輸有限公司，尚未能掌握駕駛人為被告，
    故被告經人提醒後返回肇事地點等候員警到場，在有偵查犯
    罪權限之機關或公務員尚不知何人為肇事者前，主動向到場
    處理之警員坦承肇事，而自願接受裁判等節堪以認定，故被
    告對於未發覺之犯罪自首而有願接受裁判之意，爰依刑法第
    62條前段之規定減輕其刑。
　㈢爰審酌被告本應遵守行車相關規定，而案發當時不論路況、
    視距均屬良好，被告駕駛營業大貨曳引車卻疏未注意車前狀
    況、兩車併行之安全距離，而肇致本案車禍，使被害人受有
    前揭無以回復之重傷害，其所為實值非難，考量被告犯後坦
    承犯行，被告事發至今，因與被害人家屬間就肇事責任輕重
    及賠償金額未有共識，而未能達成和解，然已先賠償告訴人
    強制險，共計新臺幣12萬4,375元（本院卷第69頁），本院
    並參酌告訴人意見（本院卷第99頁），又衡酌被告國中畢業
    之智識程度，以駕駛聯結車為業，以趟計酬，家中倚靠其為
    經濟來源，已婚育有未成年子女2名，目前與爸媽、配偶、
    奶奶、小孩同住等一切情狀（本院卷第73頁），量處如主文
    所示之刑，並諭知易科罰金之折算標準。
據上論斷，應依刑事訴訟法第273條之1第1項、第299條第1項前
段，判決如主文。　　
本案經檢察官廖啟村提起公訴，檢察官劉正祥到庭執行職務。
中　　華　　民　　國　　111 　年　　8 　　月　　22　　日
                  刑事第二庭  法　官    崔恩寧
以上正本證明與原本無異。
如不服本判決應於收受本判決後20日內向本院提出上訴書狀，上
訴書狀應敘述具體理由。上訴書狀未敘述上訴理由者，應於上訴
期間屆滿後20日內補提理由書狀於本院(均須按他造當事人之人
數附繕本 )「切勿逕送上級法院」。 
中　　華　　民　　國　　111 　年　　8 　　月　　22　　日
                              書記官    莊琬婷
　　　　　　　　　　　　　　　 
附錄本案論罪科刑法條：
刑法第284條
因過失傷害人者，處一年以下有期徒刑、拘役或十萬元以下罰金
；致重傷者，處三年以下有期徒刑、拘役或三十萬元以下罰金。